【裁判字號】    98,訴,1618
【裁判日期】    980708
【裁判案由】    殺人未遂
【裁判全文】
臺灣臺中地方法院刑事判決              98年度訴字第1618號
公  訴  人  臺灣臺中地方法院檢察署檢察官
被      告  戊○○
選任辯護人  洪松林律師
上列被告因殺人未遂案件，經檢察官提起公訴（98年度偵字第88
04號），本院判決如下：
    主    文
戊○○殺人未遂，累犯，處有期徒刑年陸月。
扣案之水果刀壹支沒收。
    犯罪事實
一、戊○○於民國95年間，曾犯違背安全駕駛致交通危險罪，經
    本院判處有期徒刑三月確定，並於96年1月24日易科罰金執
    行完畢。猶不知悔改，復於98年4月3日21時30分許，在其臺
    中縣太平市○○路25號6樓之5住處，因酒後欲睡覺休息，卻
    覺樓上吵雜而無法成眠，遂心生不悅，憤而持其所有之水果
    刀一支上樓，當時樓上僅丁○○房間（門牌：臺中縣太平市
    ○○路25號7樓之3）燈亮有人在，戊○○以為係該戶吵鬧，
    即按該房間門鈴，詎於丁○○開門後，戊○○竟基於殺害丁○○之犯意，二話不說，即持該支水果刀著手砍殺丁○○之
    下腹部一刀，傷口0.12公分L/W，合併小腸破裂，丁○○
    見狀，即欲搶下戊○○手上之水果刀，以免繼續被砍，而與
    戊○○發生拉扯，於拉扯間，戊○○再砍殺丁○○右胸部一
    刀，傷口0.53.5公分L/W，右側頭部一刀，傷口0.13公
    分L/W，丁○○三處傷口瞬間血流如注，惟戊○○仍抓住丁○○之胸口不放，丁○○之妻甲○○驚而不斷向戊○○哀求
    停手，讓丁○○就醫，戊○○於甲○○持續哀求約三分鐘後
    ，始中止殺害丁○○之意，而放手持刀離去。嗣警察據報趕
    到現場，立即連絡救護車將丁○○送國軍臺中總醫院急救，
    丁○○始倖免於死，警察並前往戊○○住處查看，發現戊○○正往同大樓3樓住戶之加蓋屋頂跳樓逃逸，遂向前逮捕戊○○，並在戊○○之住處扣得前開水果刀一支，及戊○○行
    兇時所穿多處遭丁○○血液噴濺之白色上衣一件。
二、案經臺中縣警察局太平分局報請臺灣臺中地方法院檢察署檢
    察官偵查起訴。
    理    由
壹、證據能力部分：(一)按被告以外之人於審判外之陳述，雖不符
    刑事訴訟法第159條之1至之4等四條之規定，而經當事人於
    審判程序同意作為證據，法院審酌該言詞陳述或書面陳述作
    成時之情況，認為適當者，亦得為證據，當事人、代理人或
    辯護人於法院調查證據時，知有刑事訴訟法第159條第1項不
    得為證據之情形，而未於言詞辯論終結前聲明異議者，視為
    有前項之同意。同法第159條之5第2項定有明文。本案甲○○於警詢中之陳述，其性質屬於證人於審判外之陳述，而為
    傳聞證據，且查無符合刑事訴訟法第159條之1至之4等四條
    之情形，原雖無證據能力，然上開供述證據內容，業經本院
    審理時予以提示並告以要旨，且經檢察官、被告及辯護人表
    示意見，當事人已知上述供述證據乃傳聞證據，卻均未表示
    無證據能力，本院審酌上開供述證據作成時，並無人情施壓
    或干擾，亦無不當取供之情形，認為以之作為本案之證據亦
    屬適當，而有證據能力。(二)次按被告以外之人於偵查中向檢
    察官所為陳述，除顯有不可信之情況者外，得為證據，刑事
    訴訟法第159條之1第2項定有明文。偵查中對被告以外之人
    所為之偵查筆錄，或被告以外之人向檢察官所提之書面陳述
    ，性質上均屬傳聞證據，惟現階段刑事訴訟法規定檢察官代
    表國家偵查犯罪、實施公訴，依法其有訊問被告、證人及鑑
    定人之權，證人、鑑定人且須具結，而實務運作時，檢察官
    偵查中向被告以外之人所取得之陳述，原則上均能遵守法律
    規定，不致違法取供，其可信度極高，是以被告以外之人前
    於偵查中已具結而為之證述，除反對該項供述得具有證據能
    力之一方，已釋明「顯有不可信之情況」之理由，且於審判
    中已主張詰問該被告以外之人，而未獲詰問的機會外，不宜
    遽指該證人於偵查中之陳述不具證據能力。本案丁○○、甲○○於檢察官偵查時具結所為之陳述，被告及辯護人並未提
    及有何顯不可信之情況，且未聲請詰問，自具有證據能力。
    (三)除法律另有規定外，實施刑事訴訟程序之公務員因違背法
    定程序取得之證據，其有無證據能力之認定，應審酌人權保
    障及公共利益之均衡維護，刑事訴訟法第158條之4定有明文
    。本案所引用之非供述證據，並無證據證明係實施刑事訴訟
    程序之公務員違背法定程序所取得，自應認均具有證據能力
    。
貳、認定犯罪事實之證據及理由：
一、訊據被告戊○○，其固坦承於前揭時、地，持扣案之水果刀
    找丁○○，並造成丁○○受有前揭傷害等事實，惟矢口否認
    有殺害丁○○之意思，辯稱：當天伊只是要找丁○○理論而
    已，伊上樓時，並沒有將水果刀拿在手上，伊係將水果刀放
    在褲子左邊口袋內，惟於理論中，丁○○先出手毆打伊，該
    支水果刀即從口袋內掉出來，伊與丁○○都去搶，兩人即發
    生拉扯，在拉扯過程中，丁○○被水果刀割傷身體，伊被水
    果刀割傷手掌、手指頭、手腕，而伊所以會帶刀，是為了防
    身，因為伊不知道對方有多少人，又伊回到住處後，即請其
    女朋友乙○○報警，警察來敲門時，伊不知道是警察，伊以
    為是對方要來尋仇，因為之前伊聽到門外有人在問哪一間的
    聲音，所以伊才會逃走云云。
二、經查，(一)證人丁○○於98年7月1日在本院審理中具結證稱：
    「當時被告敲門，我開門，還沒有講到話就被他拿刀砍殺，
    他當時刀拿在手上，我一開門他就拿刀向我左邊腹部砍下去
    ，我反抗他，想要搶他的刀，又被他刺到右胸部，頭也被砍
    傷，他是刺到右胸之後，緊接著朝頭砍下去，我被他砍到腹
    部之後，血一直流，刺到右胸部血也一直流，我意識不是很
    清楚，所以他如何砍到頭部的，我也不是很清楚」、「（問
    ：你剛才說有跟他扭打，刀子有無掉下去？）沒有，都在他
    手上」、「我老婆一直跟他求情，我在被他砍殺的第一刀的
    時候，我老婆就在，就向他求情，然後他還是繼續砍第二刀
    、第三刀」、「（問：你老婆跟他求情，他停止砍殺的時候
    ，是還在跟他搶刀當中，還是你已經人攤在地上？）那時候
    我已經沒力了，但被告還是抓著我，我老婆一直跟他說我已
    經流那麼多血，趕快讓我送醫，被告才離開」、「（問：被
    告為何會跑去找你，不是跑去7樓之5？）隔天是清明節，有
    些人已經回家，7樓只剩我們在，7樓原來住的有三戶，上樓
    之後，可以看得到只有我們那間有光，因為靠走道的那側每
    個房間都有窗戶」（參本院卷第218-219、221-222頁筆錄）
    ，(二)證人甲○○於98年7月1日在本院審理中具結證稱：「大
    約9點30分左右，我們正在看電視，被告來敲門，口氣不好
    ，聽不太清楚他內容，我跟我先生說先不要開門，我先生說
    先問他有什麼事情，我站在我先生後方，我先生開門，我先
    生開門之後就退了一下，我站在正後方，光線的問題，我不
    知道發生什麼事，後來才知道是被砍了一刀，我看到我先生
    開始反抗，我也看到對方有拿刀子，我就拿手機報警，報完
    警之後，他們還是繼續拉扯，我看到我先生滿臉都是血，而
    且血已經流到我先生的上衣，我就跟對方說有什麼事情好好
    講，不要這樣子動手，我哀求對方，請他住手」、「（問：
    妳剛才說妳向被告哀求很久他才罷手，約多久的時間？）三
    分鐘以上」、「（問：妳在向被告哀求的時候，被告與妳先
    生是拉扯成什麼樣的狀態？）被告一手拉住我先生的胸口，
    一手還拿著刀子，我先生那時候並沒有抓住被告何處，他幾
    乎沒有什麼力氣了」，(三)扣案之水果刀經本院當庭勘驗結果
    ：「刃長12公分，柄長10公分，最寬處為3.9公分」，被告
    供稱：「水果刀就是這樣，沒有刀鞘」（參本院卷第236頁
    筆錄），(四)被告於98年5月4日在本院訊問中供稱：「（問：
    你說你手上有受傷，其情形是否如照片所示，提示警卷照片
    ？）是」（參本院卷第24頁），而該些照片顯示被告手掌、
    手指頭、手腕有輕微傷痕（參警卷第25頁照片）。以上證人
    丁○○、甲○○經隔離詰問所言，互核相符，且與渠二人於
    警詢、檢察官偵訊中所述幾乎一致（參各該筆錄），證人丁○○於98年7月1日在本院審理中並以被害人之身分表示：「
    我跟被告已經和解了，但我還是堅持我的說法」（參本院卷
    第239頁筆錄），可信渠二人所言，應該為真；又刀刃長約
    12公分未套上刀鞘之水果刀直接放在長褲口袋內，極有可能
    刺傷自己大腿，一般人甚不可能如此作為，被告應無例外，
    是以被告辯稱其將水果刀放在褲子口袋內，後來才掉出來等
    語，與常情有違；再果真被告與丁○○同時搶奪掉出來之水
    果刀，兩人方不慎遭該水果刀割傷，何以丁○○所傷之處均
    屬人體要害之腹部、胸部、頭部，且大量出血，而被告卻僅
    手掌、手指頭、手腕輕微受傷。本院因認本件確係被告上樓
    後，以為係丁○○該戶在吵鬧，於丁○○開門時，立即持刀
    砍殺丁○○之腹部一刀，並於拉扯中，續砍右胸部一刀、右
    側頭部一刀無訛。
三、次查，國軍臺中總醫院病歷記載丁○○受有：「水果刀刺傷
    ，致右胸部有一0.53.5公分L/W，左下腹部0.12公分L/W
    ，右側頭部有一0.13公分L/W傷口，腹部穿刺合併小腸破
    裂」（參本院卷第93、115、161頁），該醫院附設民眾診療
    服務處診斷證明書記載丁○○受有：「腹部、胸部及頭部多
    處穿刺傷，腹部穿刺傷合併小腸穿孔及廣泛性腹膜炎等傷害
    ，於98年4月4日住院，98年4月18日出院」（參偵字卷第24
    頁），又丁○○於醫院診治中所拍攝之照片顯示：其右側頭
    部、右胸部、左下腹部之傷口均有縫合，傷勢不輕（照片置
    於偵字卷證物袋內，共九張）。足徵丁○○被刺傷部位均屬
    人體之要害，傷口之長寬度如上所載，砍殺腹部該刀深及刺
    穿小腸，造成小腸破裂引發腹膜炎。而按殺人與傷害致死之
    區別，應以有無殺意為斷，即在加害人下手加害時有無死亡
    之預見，而被害人受傷處所是否致命部位，及傷痕之多寡，
    輕重如何，亦可供認定有無殺意之參考（參最高法院18年上
    字第1309號、20年上字第718號判例）。茲腹部、胸部、頭
    部均為人體之要害，如以水果刀砍刺，極易刺破動脈，產生
    大量流血死亡之結果，此乃一般成年人所知悉之事，被告自
    無不知之理，而被告以銳利之水果刀砍殺丁○○之腹部、胸
    部、頭部，致其當場血流如注（此從丁○○夫妻之陳述及被
    告所穿白色上衣被血液噴濺到可知）後，猶不罷手離去，仍
    抓住丁○○胸口，直至甲○○哀求約三分鐘後，始放手離去
    ，足認被告初時確係基於殺害丁○○之意思而為本件之砍殺
    行為。再被告於丁○○已無力與其抗拒後，應可輕易繼續砍
    殺丁○○致死，卻因甲○○苦苦哀求而作罷，顯見其當時係
    因己意中止砍殺。
四、又按刑法第62條所定自首減刑，係以對於未發覺之犯罪，在
    偵查犯罪職權之公務員知悉犯罪事實及犯人之前，向職司犯
    罪偵查之公務員坦承犯行，並接受法院之裁判而言。查證
    人乙○○於98年7月1日在本院審理中具結證稱：「被告下來
    之後，很慌張的告訴我，有人受傷，請我趕快打電話報警，
    我用0000000000那支電話打112緊急電話，按0轉接到警察局
    ，我跟警察說我這邊是永平南路25號6樓，這邊有發生事情
    ，請他們趕快過來」、「（問：可是妳報警的時候，並沒有
    跟警察說何人傷了人？）沒有，我只有講在永平南路25號6
    樓這裡發生事情，請警察趕快來」、「（問：後來警察有無
    來？如何抓到被告？）警察第一時間還沒有來，但是我有聽
    到外面有人喊我不知道他住在那間，被告很緊張，就從陽臺
    跳下去，後來警察來了，有在外面敲門，我開門讓警察進來
    ，警察問我人呢，剛好另外一個警察也在樓下看到被告，他
    們就沒有再問我什麼，就直接去找被告」（參本院卷第232-
    233頁筆錄），顯見證人乙○○打電話報警時，僅說永平南
    路25號6樓這裡發生事情，並未說明發生何事，更未說明被
    告持刀砍傷人，於警察到達後，也未進一步向警察說明，而
    當時被告已經由陽臺跳下去。證人甲○○於當日21時29分
    24秒亦曾以0000000000號電話報案，陳報之案發地點為臺中
    縣太平市○○○路25號7樓之3，此經甲○○陳述在卷（參本
    院卷第228頁筆錄），並有報案資料在卷可佐（參本院卷第1
    79頁），而本件承辦警員之職務報告書記載：「接獲民眾報
    案於臺中縣太平市○○○路25號7樓有傷害案件發生，職等
    即前往，並於98年4月3日21時35分到達，到達後職前往案件
    發生所在之地點，發現民眾丁○○全身是血‧‧‧，職立即
    通知119連絡救護車，將其送往國軍803醫院緊急醫療，轉送
    丁○○前往803醫院時，再次詢問丁○○為何流血受傷，丁○○表示他是因遭到一名酒醉民眾（戊○○）胡亂踹門騷擾
    ‧‧‧之後他看到戊○○往六樓自行離開‧‧‧當職明瞭事
    情經過後，便於大廈六樓察看時，發現戊○○由大廈六樓住
    所，往三樓住戶的額外加蓋建物屋頂跳下逃逸，職立刻通知
    附近的支援警力前往追緝」等字（參警卷第1頁），足見本
    件警察係根據甲○○之報案資料前往現場處理，且係根據丁○○之敘述，方知本件嫌疑人為被告。被告既然請乙○○
    報警，復參以證人甲○○於98年7月1日在本院審理中具結證
    稱：「我跟警察說被告大概長什麼樣子，因為我不認識被告
    ，不知道住哪樓，我有請房東過來，跟房東講特徵，請他看
    看是住哪個房間的」等語（參本院卷第226頁筆錄），可信
    被告及乙○○謂被告逃逸係聽到有人在問哪一間以為對方來
    尋仇，並非逃避警察追捕，應該為真，惟被告經警查獲帶回
    太平派出所製作筆錄時，一再否認其有攜帶任何兇器，並辯
    稱：不知道丁○○身上的傷是何人所為，是遭何器具所傷，
    此有該筆錄在卷可考，可見被告對本件犯行並未自白，一意
    卸責而無接受裁判之意思。本院因認被告之情況與刑法自首
    之要件不符。
五、綜上所查，本院認被告前揭所辯，均屬卸責之詞，不足採信
    。此外，本件復有扣案之水果刀一支及被告行兇時所穿之白
    色上衣一件足憑，而該件白色上衣多處染有血跡，經鑑定結
    果，該血跡之DNA與丁○○DNA-STR型別相同，此有內政部警
    政署刑事警察局98年5月6日刑醫字第0980051948號鑑驗書在
    卷可證（參本院卷第201頁）。本件事證已臻明確，被告犯
    行應堪認定。
六、核被告所為，係犯刑法第271條第2項、第1項之殺人未遂罪
    ，其因己意中止而未遂，依刑法第27條第1項之規定，應減
    輕其刑。又被告於95年間，曾犯違背安全駕駛致交通危險罪
    ，經本院判處有期徒刑三月確定，並於96年1月24日易科罰
    金執行完畢，此有臺灣高等法院被告前案紀錄表一份在卷可
    參，被告受徒刑之執行完畢後，五年以內故意再犯本件有期
    徒刑以上之罪，為累犯，依刑法第47條第1項規定，應加重
    其刑。被告前揭刑之加減，應先加後減之。爰審酌被告犯後
    猶飾詞卸責，諒無悔意，僅因被吵情緒不佳即對不認識之人
    起意殺害，危險性甚高，惟已與被害人達成和解，賠償被害
    人新臺幣32萬元，被害人亦表示願意原諒被告等一切情狀，
    量處如主文所示之刑。扣案之水果刀一支，係被告所有供本
    犯行所用之物，此經其陳明在卷，依刑法第38條第1項第2款
    之規定，併予宣告沒收。
據上論斷，應依刑事訴訟法第299條第1項前段，刑法第271條第
1項、第2項、第27條第1項、第47條第1項、第38條第1項第2款，
判決如主文。
本件經檢察官丙○○到庭執行職務
中    華    民    國    98    年    7     月    8     日
                  臺灣臺中地方法院刑事第六庭
                        審判長法  官  施慶鴻
                              法  官  莊秋燕
                              法  官  李秋娟
以上正本證明與原本無異。
如不服本判決應於收受送達後10日內向本院提出上訴書狀，並應
敘述具體理由；其未敘述上訴理由者，應於上訴期間屆滿後20日
內向本院補提理由書（均須按他造當事人之人數附繕本）「切勿
逕送上級法院」。
                             書記官   簡芳敏
中    華    民    國    98    年    7     月    8     日
附錄論罪科刑法條
刑法第271條：普通殺人罪
殺人者，處死刑、無期徒刑或10年以上有期徒刑。
前項之未遂犯罰之。
預備犯第1項之罪者，處2年以下有期徒刑。


司法院資訊處製作；財團法人民間司法改革基金會備份。
